【裁判字號】    99,交附民,2
【裁判日期】    990531
【裁判案由】    損害賠償
【裁判全文】
臺灣澎湖地方法院刑事附帶民事訴訟判決  99年度交附民字第2號
原      告  乙○
訴訟代理人  丙○○
被      告  甲○○
上列被告因99年度交易字第4號過失傷害案件，經原告提起附帶
民事訴訟，本院於中華民國99年5月25日辯論終結，判決如下：
    主      文
被告應給付原告新臺幣壹佰貳拾萬肆仟伍佰零肆元，及自民國99
年2月24日起至清償日止，按週年利率百分之五計算之利息。
原告其餘之訴駁回。
本判決第一項於原告以新臺幣參拾萬貳仟元為被告供擔保後，得
假執行。
原告其餘假執行之聲請駁回。
    事實及理由
甲、兩造之主張：
一、原告起訴主張：被告於民國98年5月22日上午7時52分許，騎
    乘車牌號碼KQ5-629號三輪重機車，沿澎湖縣馬公市○○路
    由東向西方向行駛，本在該路與311巷交岔路口停等紅燈，
    竟於綠燈起步時，過失撞及自南向北橫越該路口、未及在燈
    號轉換前通過馬路之原告，原告因而倒地，受有頭部外傷、
    腦挫傷、顱內出血併神經壓迫等傷害。原告爰依侵權行為法
    律關係，訴請被告賠償下述損失：醫療費用：原告因傷陸
    續至三軍總醫院澎湖分院附設民眾診療處就診，計支出新臺
    幣（下同）100,988元。看護費用：原告受傷後，住院期
    間聘請看護照料，支出看護費用；另自98年7月25日以後，
    聘請外籍看護工照料，請求以每月2萬元計算，算至臺灣女
    性人口平均壽命82歲止之看護費用。車資費用：原告需定
    期至醫院回診，且因傷無法搭乘大眾交通工具，需搭乘計程
    車或復康巴士，支出車資11,425元。慰撫金：原告接受腦
    部手術，住院期間甚長，且至今行動不便，仍須治療及復健
    ，家庭生活受巨大衝擊，精神上受有痛苦，請求被告賠償
    200 萬元之慰撫金。並聲明：被告應給付原告7,586,937元
    ，及自起訴狀繕本送達被告翌日起至清償日止，按週年利率
    5％計算之利息。原告願供擔保，請准宣告假執行。
二、被告則以：對於兩造在上開時地發生車禍，及原告支出醫療
    費用、看護費用、車資等事實不爭執，但原告請求慰撫金之
    金額過高，無力賠償，又本件車禍原告亦有過失，主張過失
    相抵等語資為抗辯
乙、得心證之理由：
一、本件車禍發生，係被告於98年5月22日上午7時52分許，騎乘
    車牌號碼KQ5-629號三輪重機車，沿澎湖縣馬公市○○路由
    東向西方向行駛，並在該路與311巷交岔路口停等紅燈，其
    於前方交通號誌轉換為綠燈時，本應注意汽車行駛時，駕駛
    人應注意車前狀況，並隨時採取必要之安全措施，及汽車行
    經行人穿越道，或未劃設行人穿越道之交岔路口，遇有行人
    穿越時，無論有無交通指揮人員指揮或號誌指示，均應暫停
    讓行人先行通過等規定，且依當時情形，又無不能注意之情
    形，竟疏未注意上開規定，貿然前行，適有違規未使用行人
    穿越道，亦未於交通號誌變換為紅燈前即時穿越馬路之行人
    原告，自南向北橫越該路口，致遭被告所騎乘之上開重機車
    撞及倒地，因而受有頭部外傷、腦挫傷、顱內出血併神經壓
    迫等傷害等事實，業據本院99年交易第4號刑事判決認定在
    案。依刑事訴訟法第500條之規定，爰以上開刑事判決認定
    之事實，作為本件刑事附帶民事判決判斷之依據。
二、按因故意或過失，不法侵害他人之權利者，負損害賠償責任
    ；不法侵害他人之身體或健康者，對於被害人因此喪失或減
    少勞動能力，或增加生活上之需要時，應負損害賠償責任；
    不法侵害他人之身體、健康、名譽、自由、信用、隱私、貞
    操，或不法侵害其他人格法益而情節重大者，被害人雖非財
    產上之損害，亦得請求賠償相當之金額，民法第184條第1項
    前段、第193條第1項、第195條第1項前段分別定有明文。本
    件被告駕車過失肇事，致原告受有上開傷害，構成侵權行為
    ，對於原告因此所受之損害，應負賠償責任甚明。茲原告請
    求被告賠償之金額，應否准許，分述如下：
  (一)醫療費用：原告主張其受傷後，支出醫療費用，合計支出
    100,988元，請求被告賠償，被告對此並不爭執，並有相符
    之醫療費用單據附卷可稽，堪信為實。從而，原告訴請被告
    賠償上開費用，即屬有據。
  (二)看護費用：原告主張其受傷後，住院期間聘請看護照料，支
    出看護費用；另自98年7月25日以後，聘請外籍看護工照料
    ，請求以每月2萬元計算，算至臺灣女性人口平均壽命82 歲
    止之看護費用。查原告自98年5月22日至98年7月28日住院67
    天，業據三軍總醫院澎湖分院回覆，並據原告提出看護收據
    在卷可稽（第34頁、第7頁），以一般看護行情每日2千元，
    自98年5月22日算至98年7月24日（因98年7月25日起，原告
    已另聘請外籍看護工，詳如後述，此部分看護費用不應重複
    計算）計63天，堪認原告此部分支出看護費用126,000 元。
    又原告係29年12月12日出生，自98年7月25日起（即自原告
    68歲7月時起）聘用外籍看護工，薪資約每月2萬元，業據原
    告提出有蔚國際有限公司之證明在卷，另三軍總醫院澎湖分
    院函覆本院：原告仍須持續復健治療，需有人就近照顧及抽
    痰等語，堪認原告有持續聘請外籍看護工之必要，又參酌內
    政部公布之臺灣女性人口平均壽命統計資料，原告主張自聘
    請外籍看護工之日起，算至82歲止之方式計算聘請外籍看護
    工期間，即須聘請外籍看護工174月之計算方式，尚屬允當
    ，此亦為被告所不爭執。以月別5/12%複式霍夫曼計算法（
    第一個月不扣除中間利息），原告此部分可得請求之看護費
    為2,621,297元。其計算式為：[20000*131.00000000 （此
    為174月之霍夫曼係數）]=0000000（小數點以下四捨五入）
    。合計原告共得請求2,747,297元，原告逾此範圍之請求，
    則屬無據。
  (三)車資費用：原告主張其需定期至醫院回診，且因傷無法搭乘
    大眾交通工具，需搭乘計程車或復康巴士往返，支出車資
    11,425元，業據原告提出計程車及復康巴士收據為證，且為
    被告所不爭執，堪信為實。從而，原告訴請被告賠償上開費
    用，即屬有據。
  (四)慰撫金：查原告因本件車禍，陸續住院3次，合計長達90 天
    ，行動不便，家庭生活受巨大衝擊，精神上自受有相當之痛
    苦。又斟酌被告為身心障礙人士，經濟狀況並不寬裕，且尚
    需扶養就讀小學之子女等一切情狀，認原告請求慰撫金200
    萬元，尚嫌過高，應予核減為30萬元，較為妥適，逾此數額
    之請求，則無理由。
  (五)綜上所述，原告得主張之損害金額共計應為3,159,710元。
三、再按損害之發生或擴大，被害人與有過失者，法院得減輕賠
    償金額，民法第217條第1項定有明文。根據本件刑事判決認
    定之事實，被告就車禍之肇事原因，固有過失，而原告違規
    穿越道路，同有過失，本院斟酌兩造之過失情節、程度，認
    其過失比例為原告佔5分之2，被告佔5分之3。是以被告之賠
    償金額，得予酌減60％。準此，原告得向被告求償之金額，
    應核減為1,263,884元。
四、另按強制汽車責任保險之保險人依強制汽車責任保險法規定
    所為之保險給付，視為被保險人損害賠償金額之一部分；被
    保險人受賠償請求時，得扣除之，強制汽車責任保險法第32
    條明文規定。原告已領得強制汽車責任險保險金59,380元，
    業據原告陳明在卷，是以扣除原告領得之保險金後，原告得
    向被告求償1,204,504元。
五、從而，原告依據侵權行為損害賠償之法律關係，請求被告給
    付1,204,504元，及自起訴狀繕本送達被告翌日起（即99年
    2月24日）起至清償日止，按週年利率5％計算之法定遲延
    利息，核無不合，應予准許。逾此部分之請求即無理由，應
    予駁回。
六、原告陳明願供擔保，請准宣告假執行，就原告勝訴部分，經
    核並無不合，爰分別依其聲請酌定相當擔保金額予以准許。
    原告其餘假執行之聲請，因訴之駁回而失所依據，不予准許
    。
丙、結論：本件原告之訴，為一部有理由，一部無理由，並依刑
    事訴訟法第502條第1項、第2項、第491條第10款，民事訴訟
    法第390條第2項，判決如主文。
中    華     民     國     99    年    5    月   31    日
                        刑事庭  法  官  李宛玲
以上正本證明與原本無異。
如不服本判決，應於收受判決後10日內向本院提出上訴書狀於本
院（均須按他造當事人之人數附繕本）「切勿逕送上級法院」。
中    華     民     國     99    年    5    月   31    日
                                書記官  莊茹茵

司法院資訊處製作；財團法人民間司法改革基金會備份。
